【裁判字號】    90,上訴,2364
【裁判日期】    901026
【裁判案由】    違反槍砲彈藥刀械管制條例
【裁判全文】
臺灣高等法院刑事判決                            九十年度上訴字第二三六四號
    上  訴  人
    即  被  告  甲○○
右列上訴人因槍砲彈藥刀械管制案件，不服台灣板橋地方法院八十九年訴字第八二號
，中華民國九十年三月一日第一審判決（起訴案號：八十八年度偵字第一八九九四號
），提起上訴，本院判決如左：
    主  文
上訴駁回。
甲○○緩刑參年。
    事  實
一、甲○○於不詳時間、地點，自姓名年籍不詳之成年人，收受可發射子彈具有殺傷
    力之仿ＢＥＲＥＴＴＡ廠半自動手槍改造之玩具手槍一支（槍枝管制編號000
    0000000），及具有殺傷力之改造子彈七顆，竟未經主管機關許可而持有
    前開手槍及子彈，嗣於民國八十八年七月間某日，甲○○將前開手槍及子彈攜至
    陳有達（俟到案後另結）位於台北縣三峽鎮○○路六九巷二三號之一、七樓住處
    ，交由陳有達代為寄藏，嗣於同年八月九日二十一時四十五分許，經警在上開陳
    有達住處查獲，並扣得上開手槍一支及子彈七顆（鑑驗時經試射二顆）。
二、案經台北縣警察局海山分局報請台灣板橋地方法院檢察署檢察官偵查起訴。
    理  由
一、訊據上訴人即被告甲○○矢口否認有何未經許可持有如事實欄所載槍彈之犯行，
    辯稱伊沒有拿槍給陳有達，陳有達是作保險，伊曾去過陳有達的公司，將一只皮
    包遺忘在其公司云云。
二、但查被告如何於右揭時地持前開槍枝置於陳有達家中，及陳有達因被告未取回該
    槍枝，曾與其朋友陳宏榮商議如何處理該槍枝等情，業據原審同案被告陳有達
    於警訊、偵查、原審訊問時指訴歷歷，核與證人陳宏榮於原審證述之情節相符；
    被告雖堅詞否認該槍枝及子彈非其所有，乃竟於原審訊問時供承陳有達曾試射二
    發子彈（見原審八十九年八月二日訊問筆錄，第一二七頁之後頁，未編號），被
    告所辯已難採信。另陳有達於原審調查時提出之黑色皮包一只，內有被告之全戶
    戶口名簿、新竹國際商業銀行匯款副通知書、涂倩文之（甲○○之姊）高速公路
    局通行費催繳通知單等物，益見被告陳有達前開供述應非子虛。復有上開手槍及
    子彈七顆（鑑驗時試射二發）扣案可證，而該槍彈經送內政部警政署刑事警察局
    鑑定結果，認手槍（槍枝管制編號0000000000）係仿ＢＥＲＥＴＴＡ
    廠半自動手槍製造之玩具手槍換裝土造金屬槍管改造而成，機械性能良好，認具
    殺傷力；而子彈七顆係玩具槍子彈加裝直徑約８mm之金屬彈頭改造而成，試射貳
    顆，均可擊發，認具殺傷力，有該局八十八年八月十八日刑鑑字第八０九五四號
    鑑驗通知書一紙附卷可稽（偵查卷第三九頁）。本件事證明確，被告前開辯詞不
    足採信，其犯行洵堪認定。
三、末查被告行為後，槍砲彈藥刀械管制條例第十一條業於八十九年七月五日修正公
    布，同年月七日生效，經比較修正前後該條例第十一條第四項結果，修正後該條
    項對於被告並無不利，依刑法第二條第一項前段之規定，自應適用裁判時法。核
    被告所為，係犯槍砲彈藥刀械管制條例第十一條第四項之未經許可持有可發射金
    屬或子彈具有殺傷力之改造手槍罪及同條例第十二條第四項之未經許可持有子彈
    罪。被告甲○○一行為持有上開槍枝、子彈而觸犯二罪名，為想像競合犯，應依
    刑法第五十五條之規定，從一重之未經許可持有其他可發射子彈具有殺傷力之各
    式槍砲罪。次查槍砲彈藥刀械管制條例所指之「模型槍」係指：原設計非供殺敵
    、獵物，而使用特殊（空包）子彈，可供田徑比賽起始信號或供以嚇退野獸或供
    射擊訓練（因具後作力，可模擬真槍，以磨練射手持槍之穩定性）等用途之金屬
    材質「槍枝」，非一般廠商為供觀賞或作樣品所製造之各類「槍枝模型」，亦非
    為市售之各類「玩具槍」；「改造模型槍」：係指由產製槍械合法廠商製造之不
    具發射功能制式槍枝模型，經加工改造或得輕易改裝或加裝而具有發射功能及殺
    傷力之槍枝。而槍砲彈藥刀械管制條例第十一條之「其他可發射金屬或子彈具有
    殺傷力之各式槍枝」，係指：改造模型槍以外經製造、改造具殺傷力之其他槍枝
    （以玩具槍改造並具殺傷力者，亦屬之）。（參照內政部警政署刑事警察局八十
    五年十二月十一日八五警署保字第八八二四四號函、八十五年十二月二十七日〈
    八五〉刑鑑字第七八○一九號函及八十七年二月二十七日司法院第三十八期司法
    業務研究會研討意見），扣案之手槍係仿ＢＥＲＥＴＴＡ廠半自動手槍製造之玩
    具手槍換裝土造金屬槍管改造而成，機械性能良好，且具殺傷力，自屬「其他可
    發射金屬或子彈具有殺傷力之各式槍枝」，並非屬「模型槍」或「改造模型槍」
    ，公訴意旨認係「模型槍」而認被告涉犯槍砲彈藥刀械管制條例第十條第四項之
    罪，容有誤會，起訴法條應予變更。
四、原審援引槍砲彈藥刀械管制條例第十一條第四項、第十二條第四項，刑法第十一
    條前段、第二條第一項前段、第五十五條、第四十二條第二項、第三十八條第一
    項第一款，罰金罰鍰提高標準條例第二條，現行法規所定貨幣單位折算新臺幣條
    例第二條之規定，並審酌被告之犯罪動機、目的、手段、品行、智識程度、所生
    危害及犯罪後態度等一切情狀，量處有期徒刑一年二月，併科罰金新台幣三萬元
    ，罰金部分並諭知如易服勞役之折算標準，以新台幣九百元即銀元三百元折算一
    日，扣案仿ＢＥＲＥＴＴＡ廠半自動手槍製造之改造玩具手槍一支（槍枝管制編
    號0000000000），及改造子彈五顆，均為違禁物，應依刑法第三十八
    條第一項第一款之規定沒收之。並說明另扣案之子彈二顆，因鑑驗時經試射擊發
    ，僅剩餘彈殼、彈頭，不再具有子彈之功能，已非違禁物，故不予沒收，及說明
    槍砲彈藥刀械管制條例第十九條第一項固規定犯槍砲彈藥刀械管制條例第七條、
    第八條、第十條、第十一條、第十二條第一項至第三項、第十三條第一項至第三
    項，經判處有期徒刑者，應於刑之執行完畢或赦免後，令入勞動場所，強制工作
    ，其期間為三年。惟保安處分係對受處分人將來之危險性所為拘束其身體、自由
    等之處置，以達教化與治療之目的，為刑罰之補充制度。本諸法治國家保障人權
    之原理及刑法之保護作用，其法律規定之內容，應受比例原則之規範，使保安處
    分之宣告，與行為人所為行為之嚴重性，行為人所表現之危險性，及對於行為人
    未來行為之期待性相當。因而對槍砲彈藥刀械管制條例第十九條第一項所定，不
    問對行為人有無預防矯治其社會危險性之必要，一律宣付強制工作三年，致限制
    其中不具社會危險性之受處分人之身體、自由部分，其所採措施與所欲達成預防
    矯治之目的及所需程度，不合憲法第二十三條所定之比例原則，不予適用。但同
    條例第十九條第一項所列舉之罪，若依個案情節審查符合比例原則部分，仍應適
    用該條例之規定宣告保安處分，業經司法院大法官會議於八十七年十二月十八日
    作成釋字第四七一號解釋有案。本件被告雖未經許可持有殺傷力之改造玩具手槍
    及子彈，惟其前無犯罪科刑之紀錄，復未持前揭手槍實施其他犯行，本案係其第
    一次違反槍砲彈藥刀械管制條例，是以難認被告有此犯罪之習慣，經斟酌其行為
    之嚴重性及所表現之危險性，認尚無對其施予保安處分加以矯治之必要性，故未
    併予諭知強制工作之保安處分之理由。經核其認事用法並無違誤，量刑亦稱妥適
    ，被告上訴意旨，否認犯罪，指摘原判決不當，求予撤銷改判，為無理由，應駁
    回其上訴。
五、末查，被告前未曾受有期徒刑以上刑之宣告，有本院被告全國前案紀錄表在卷可
    按，素行良好，經此教訓，當知所儆惕，應無再犯之虞，本院認為前開宣告之刑
    以暫不執行為適當，併予宣告緩刑三年以勵自新。
據上論斷，應依刑事訴訟法三百六十八條、第七十四條第一款判決如主文。
本案經檢察官陳明光到庭執行職務
中    華    民    國     九十     年       十       月       二十六     日
                          臺灣高等法院刑事第十八庭
                              審判長法  官  吳      敦
                                    法  官  吳  明  峰
                                    法  官  林  陳  松
右正本證明與原本無異。
如不服本判決應於收受送達後十日內向本院提出上訴書狀，其未敘述上訴之理由者並
得於提起上訴後十日內向本院補提理由書（均須按他造當事人之人數附繕本）。
                                    書記官  鎖  瑞  嶺
中    華    民    國     九十     年       十       月       二十九     日
附錄本判決論罪科刑法條：
槍砲彈藥刀械管制條例第十一條
未經許可，製造、販賣或運輸第四條第一項第一款所稱其他可發射金屬或子彈具有殺
傷力之各式槍砲者，處五年以上有期徒刑，併科新臺幣一千萬元以下罰金。
未經許可，轉讓、出租或出借前項所列槍砲者，處三年以上十年以下有期徒刑，併科
新臺幣七百萬元以下罰金。
意圖供自己或他人犯罪之用，而犯前二項之罪者，處無期徒刑或七年以上有期徒刑，
併科新臺幣一千萬元以下罰金。
未經許可，持有、寄藏或意圖販賣而陳列第一項所列槍砲者，處一年以上七年以下有
期徒刑，併科新臺幣七百萬元以下罰金。
第一項至第三項之未遂犯罰之。
槍砲彈藥刀械管制條例第十二條第四項
未經許可，製造、販賣或運輸子彈者，處一年以上七年以下有期徒刑，併科新臺幣五
百萬元以下罰金。
未經許可，轉讓、出租或出借子彈者，處六月以上五年以下有期徒刑，併科新臺幣三
百萬元以下罰金。
意圖供自己或他人犯罪之用，而犯前二項之罪者，處三年以上十年以下有期徒刑，併
科新臺幣七百萬元以下罰金。
未經許可，持有、寄藏或意圖販賣而陳列子彈者，處五年以下有期徒刑，併科新臺幣
三百萬元以下罰金。
第一項至第三項之未遂犯罰之。


司法院資訊處製作；財團法人民間司法改革基金會備份。
